臺灣臺北地方法院民事裁定　　　　　　　 95年度抗字第429號
再抗告人　　甲○○
相　對　人　丙○○
　　　　　　乙○○
上列當事人間聲請拍賣抵押物事件，再抗告人對於中華民國95年
7月29日本院95年度抗字第429號裁定提起再抗告，本院裁定如下
：
    主  文
再抗告駁回。
再抗告費用新臺幣壹仟元由再抗告人負擔。
    理  由
一、按對於抗告法院之裁定再為抗告，僅得以其適用法規顯有錯
    誤為理由，並經原法院之許可者為限。前項許可，以原裁定
    所涉及之法律見解具有原則上之重要性者為限，非訟事件法
    第45條第3項、第4項分別定有明文。所謂適用法規顯有錯誤
    ，係指確定判決所適用之法規顯然不合於法律規定，或與現
    尚有效之判例、解釋顯然違反者而言，並不包括認定事實錯
    誤、取捨證據失當、判決不備理由及學說上諸說併存致發生
    法律上見解歧異等情形在內。又所謂原則上之重要性，係指
    該再抗告事件所涉及之法律問題，意義重大而有加以闡釋之
    必要者而言。
二、本件再抗告意旨略以：再抗告人雖曾設定系爭最高限額抵押
    權，但並未積欠相對人任何款項。原裁定雖謂：「拍賣抵押
    物係屬非訟事件，祇須抵押權已經依法登記，且抵押權已屆
    清償期而未受清償，法院即應為准許拍賣抵押物之裁定」、
    「系爭債權存否之抗辯，乃屬實體法上之爭執」等語。惟本
    件抵押權固經依法登記，但本件為最高限額抵押權，究竟有
    無債權發生，仍需由相對人舉證證明，雖相對人提出借據影
    本為證，但已有證人李天錫於另案臺灣高等法院高雄分院93
    年度重上字第85號證稱：「事實上聲請人與再抗告人甲○○
    間並無現金交付」，實際上係第三人林國華與再抗告人甲○
    ○間有證券交易之丙種墊款關係，則本件相對人竟昧於事實
    以借據為憑聲請拍賣抵押物，即屬無由。為此，請求廢棄原
    裁定，並駁回相對人拍賣之聲請等語。
三、經查，本件相對人聲請拍賣抵押物主張，再抗告人分別於民
    國（下同）79年9月27日、79年12月20日，向相對人乙○○
    、丙○○為借款之擔保，以其所有如附表所示之不動產，分
    別設定新台幣（下同）9,500, 000元及6,000,000元之本金
    最高限額抵押權，存續日期分別自79年9月26日起至80年3月
    25日止，及自79年12月20日起至80年6月19日止，債務清償
    期依照各個債務契約所定清償日期，並經登記在案。嗣相對
    人於79年9月27日、79年12月22日分別向聲請人乙○○、丙
    ○○借貸950萬元、600萬元。詎系爭兩筆借款屆期後，相對
    人未依約清償等情，業據提出借據、抵押權設定契約書、他
    項權利證明書、土地及建物登記謄本等件影本為證。稽此，
    就本件相對人所提出之文件為形式上之審查，兩造間確有本
    件最高限額抵押權所擔保之債權存在之事實，應堪認定。而
    再抗告意旨指稱，雖相對人提出借據影本為證，但已有證人
    李天錫於另案臺灣高等法院高雄分院93年度重上字第85號證
    稱：「事實上聲請人與再抗告人甲○○間並無現金交付」，
    實際上係第三人林國華與再抗告人甲○○間有證券交易之丙
    種墊款關係云云，衡情應屬於抗告法院認定事實之職權行使
    問題，抑且為實體法上抵押權擔保債權範圍認定之爭議，自
    應由再抗告人另行提起民事訴訟，以資解決，核與適用法規
    是否顯有錯誤無涉，更未涉及法律意義重大而有加以闡釋之
    必要。揆諸首揭規定及說明，本件再抗告人所為再抗告，即
    不合法，無從准許，應予駁回。
四、爰依非訟事件法第45條第5項、第21條第2項、第24條第1項
    ，民事訴訟法第436條之3第3項、第78條，裁定如主文。
中　　華　　民　　國　　96　　年　　1 　　月　　31　　日
              民事第五庭審判長法　    官　翁昭蓉
                              法      官  林麗真
                              法      官  陶亞琴
以上正本係照原本作成。
本裁定除以適用法規顯有錯誤為理由，並經本院許可外，不得再
抗告。如提起再抗告，應於收受後10日內委任律師為訴訟代理人
向本院提出再抗告狀。並繳納再抗告費新台幣1,000元。
中　　華　　民　　國　　96　　年　　 1　　月　　31　　日
                  　　　　　　法院書記官　吳芳玉
